臺灣板橋地方法院刑事判決　　　　　　　96年度易字第685 號
公　訴　人　台灣板橋地方法院檢察署檢察官
被　　　告　甲○○
上列被告因妨害兵役案件，經檢察官聲請簡易判決處刑（96年度
偵緝字第110 號），本院認不宜以簡易判決處刑，改依通常程序
審理，判決如下：
    主      文
甲○○後備軍人，居住處所遷移，無故不依規定申報，致使教育
召集令無法送達，處有期徒刑參月，如易科罰金，以銀元參佰元
折算壹日。減為有期徒刑壹月又拾伍日，如易科罰金，以銀元參
佰元折算壹日。
    事      實
一、甲○○為後備軍人，原住台北縣永和市○○路91巷53弄3 號
    3 樓，於民國94年4 月18日起即搬出上開居住處所，遷移至
    台中市北屯區○○○路○段157 巷7 號8 樓之11租屋處，竟
    意圖避免召集處理，無故不依規定申報，致使台北縣後備司
    令部所發九十四年度博愛2307之3 號教育召集編號0521號，
    指定應於94年7 月13日上午8 時，前往新竹縣新埔鎮老庚寮
    22號「關西營區」報到之教育召集令無法送達。
二、案經台北縣後備司令部函送台灣板橋地方法院檢察署檢察官
    偵查後聲請以簡易判決處刑。
    理      由
一、本案認定犯罪事實所用之證據，經檢察官、被告甲○○於本
    院審理時同意將該等證據資料列為證據調查，本院審酌上開
    證據資料作成時之情況，並無不適當之情形，且證據力並未
    明顯偏低，依刑事訴訟法第159 條之5 第1 項規定，均應具
    有證據能力。
二、訊據被告固不否認其為後備軍人，有於前開時、地，遷移居
    住處所未申報，致使教育召集令無法送達之事實，惟矢口否
    認有何犯行，辯稱：伊是因租屋處房東不讓伊遷入戶籍，原
    戶籍地住處伊弟弟出租他人，並非意圖避免召集云云。
三、本院查：
（一）上揭有關被告為後備軍人，如何遷移居住處所未申報，致
      使教育召集令無法送達之事實，業據被告於偵查及本院審
      理時均坦認不諱，復有原教育召集令、召集令回執、年籍
      表、現場照片等件附卷可稽（見他卷第3-6 頁），是被告
      確有遷移居住處所遷移未申報，致使教育召集令無法送達
      之行為，應堪認定。
（二）查被告為後備軍人，前曾受點閱召集，明知其有再受教育
      召集處理之義務，且明知被告遷移住居所要向市公所或後
      備司令部申報，以避免後備司令部製發之召集令無法送達
      等情，業據被告供認在卷（見本院卷第28、29頁）。而被
      告自94年4 月18日遷移居住處所後，至96年1 月間經檢察
      官通緝到案訊問，迄96年6 月本院審理時，仍未依規定向
      台北縣後備司令部申報其居住處所，顯有逃避兵役之意圖
      無訛。被告辯稱：伊是因租屋處房東不讓伊遷入戶籍，原
      戶籍地住處伊弟弟出租他人云云，均非屬正當理由，不影
      響本案罪刑之成立。
（四）綜上所述，本案事證明確，被告犯行，洵堪認定。
四、核被告所為，係犯妨害兵役治罪條例第10條第3 項、第1 項
    第3 款之罪，應依同條例第6 條第1 項科刑。
五、爰審酌被告犯罪之動機、目的、手段、遷出住居所未申報，
    影響國家兵力動員所生之危害，及犯罪後之態度等一切情狀
    ，量處如主文所示之刑，並諭知如易科罰金之折算標準（刑
    法第41條關於易刑處分之規定於94年2 月2 日修正公布，並
    自95年7 月1 日施行，經比較新舊法結果，以舊法對被告有
    利，自應適用行為時之法律處斷），以示懲儆。
六、查被告犯罪時間，在96年4 月24日以前，與中華民國九十六
    年罪犯減刑條例第2 條第1 項第3 款之規定相符，合於減刑
    條件，應依法減刑。
據上論斷，應依刑事訴訟法第299 條第1 項前段，妨害兵役治罪
條例第10條第3 項、第1 項第3 款、第6 條第1 項，刑法第2 條
第1 項前段、第11條前段、修正前刑法第41條第1 項前段，修正
前罰金罰鍰提高標準條例第2 條，中華民國九十六年罪犯減刑條
例第2 條第1 項第3 款、第7 條，判決如主文。
本案經檢察官彭聖斐到庭執行職務。
中    華    民    國    96    年    7     月    17    日
            刑事第六庭  審判長法  官  許仕楓
                              法  官  饒金鳳
                              法　官  林鈺琅
以上正本證明與原本無異。
如不服本判決應於送達後10日內向本院提出上訴狀。
                              書記官  林蔚然
中    華    民    國    96    年    7     月    17    日
附錄本案論罪科刑法條全文：
妨害兵役治罪條例第10條：
  後備軍人意圖避免召集處理有下列行為之一者，處一年以下有
  期徒刑、拘役或科新臺幣九萬元以下罰金：
  一  離營歸鄉無故不依規定報到，或重複申報戶籍者。
  二  拒絕依規定調查，或體格檢查不到者。
  三  居住處所遷移，無故不依規定申報者。
  國民兵犯前項第三款之罪者，處六月以下有期徒刑、拘役或科
  新臺幣三萬元以下罰金。
  後備軍人犯第一項之罪或國民兵犯前項之罪，致使召集令無法
  送達者，以意圖避免召集論；分別依第五條或第六條科刑。
妨害兵役治罪條例第6 條：
  意圖避免教育召集或勤務召集，而有下列行為之一者，處三年
  以下有期徒刑：
  一  捏造免役、除役、轉役或免除召集原因者。
  二  毀傷身體者。
  三  拒絕接受召集令者。
  四  應受召集，無故逾應召期限二日者。
  五  使人頂替本人應召者。
  無故不參加點閱召集，或意圖避免點閱召集，而有前項第一款
  至第三款及第五款行為之一者，處一年以下有期徒刑、拘役或
  科新臺幣九萬元以下罰金。
  國民兵為避免應召集輔助軍事勤務犯第一項之罪者，處三年以
  下有期徒刑。
